臺灣高等法院臺南分院刑事判決　　　　 96年度上易字第317號
上　訴　人　臺灣臺南地方法院檢察署檢察官
被　　　告　乙○○
　　　　　　　　　　（送達處所）
上列上訴人因被告詐欺案件，不服臺灣臺南地方法院96年度易字
第231號中華民國96年3月30日第一審判決（起訴案號：臺灣臺南
地方法院檢察署95年度偵緝字第1802號），提起上訴，本院判決
如下：
    主  文
原判決撤銷。
乙○○幫助意圖為自己不法之所有，以詐術使人將本人之物交付
未遂，處有期徒刑參月。如易科罰金，以銀元參佰元即新台幣玖
佰元折算壹日。
    事  實
一、乙○○基於幫助不詳姓名人士詐騙金錢之犯意，於民國（下
    同）95年間某日，將其所有之中華郵政股份有限公司新營郵
    局（以下簡稱新營郵局）帳號：0000000-0000000號帳戶之
    存摺、提款卡及密碼等資料以不詳之代價售予真實姓名年籍
    不詳之人士，以此方法幫助該不詳姓名人士犯罪。而該不詳
    姓名人士與其所屬詐騙集團即共同基於意圖為自己不法所有
    之犯意聯絡，於95年4月19日下午1時許，撥打電話予甲○○
    之太太，向其佯稱因其子幫人作保無法還款、遭渠等控制云
    云，經甲○○馬上致電其子求證，方知受騙，雖未陷於錯誤
    ，仍匯款新台幣1元至乙○○所有之上開新營郵局帳戶內而
    未能得逞。
二、案經臺南縣警察局善化分局報告台灣台南地方法院檢察署檢
    察官偵查起訴。
    理　由
一、訊據被告乙○○固坦承有申辦新營郵局帳戶使用，然矢口否
    認涉有幫助詐欺犯行，辯稱：伊所申辦之帳戶存摺及提款卡
    於95年間在機車置物箱遭竊，密碼寫在小冊子上云云。
二、經查：本件被害人甲○○於上開時日，將上開金額以匯款方
    式匯入1元至被告帳戶內一情，業據被害人甲○○指訴綦詳
    ，並有被告前開帳戶開戶資料、交易明細表及被害人匯款申
    請書在卷可稽。本件被告雖以前詞置辯，然其於帳戶存摺、
    提款卡遭竊後，為何未報警處理？且如被告所辯其所有之帳
    戶存摺係於機車置物箱遭竊，然被告機車並未遭竊，則豈有
    竊嫌花費心思竊取上開帳戶存摺及提款卡而不竊取其他貴重
    物品？此與一般常理有違。復參以詐欺集團投入大量人力、
    物力騙取被害人匯款，而命被害人匯款至一隨時可能掛失止
    付不能提款之帳戶，亦與常情有違。再者，詐騙集團使用人
    頭帳戶作為犯罪工具之技倆，早已為平面及電子媒體所揭露
    ，以被告之年齡、智識及社會生活經驗以觀，應知悉以自己
    名義所開立之帳戶，在社會金融交易秩序中，即需責無旁貸
    地擔負起保管與正當使用之責，俾使金融交易秩序得以維護
    ，此乃生活在此社會中之每一人均需背負之社會責任，否則
    ，任何人以自己之名義設立帳戶後，皆恣意將之丟棄或交付
    予他人使用，終將使金融交易秩序陷於混亂，對整體社會經
    濟層面之衝擊及影響，誠可謂係巨大，此應為參與金融交易
    者於申請設立帳戶之初，即該有之認知，是任何設立帳戶之
    人苟有故意為前述行為者，應足認其主觀上已具有破壞金融
    交易秩序之惡性，而有幫助他人為詐欺等犯罪行為之不確定
    故意。從而，被告乙○○之辯解要與事理有悖，顯屬事後卸
    責之詞，不足採信，其犯嫌堪以認定。
三、按行為人只要著手以詐財為目的之施詐行為，即可成立詐欺
    罪之未遂犯，至於被害人是否因行為人之施詐行為而陷於錯
    誤，則不影響詐欺罪未遂犯之成立。（林山田著刑法各罪論
    下冊第417頁，最高法院28年度上字第3912號判例，90年度
    台上字第7781號判決參照）本件詐騙集團以其子替人作保，
    因借款人未還，已受控制云云，而以電話向甲○○妻佯稱需
    匯款入被告所有之上開詐欺帳戶內等語，已達施詐之著手程
    度，受詐騙人甲○○因隨即向其子查證後，發現事屬子虛，
    致未陷於錯誤而未匯款，甲○○雖其事後匯款一元與詐騙集
    團，然純為報警據為憑證所用，已據甲○○於警訊中陳明，
    有警詢筆錄在卷可稽，故詐騙集團所為應為未遂，詐騙集團
    既已成罪，被告對詐騙集團提供帳戶，應成立幫助犯。
四、核被告所為，係犯刑法第339條第3項、第1項、第30條第1項
    之幫助詐欺取財未遂罪。刑法第三十條第一、二項條文內「
    從犯」用語，業經九十五年七月一日修正公布施行改為「幫
    助犯」，僅屬法律用語之明文標準化，無涉刑罰權規範變更
    ，亦無新舊法比較問題。被告係幫助他人犯罪，應依刑法第
    30條第2項之規定減輕其刑。
五、被告行為後，刑法關於罰金刑之規定業經修正布，舊法第33
  　條第5款「罰金：1元以上」之規定，修正公布為新法第33條
    第5款「罰金：新臺幣1000元以上，以百元計算之」，新法
    施行後，應依新法第2條第1項之規定，適用最有利於行為人
    之法律（最高法院95年第8次刑事庭會議決議參照）。比較
    新舊法結果，刑法法定本刑中列有罰金刑者，舊法顯然較有
    利於行為人，被告本件犯罪關於法定罰金刑部分，以行為時
    之舊法第33條第5款定其罰金部分之法定刑，對被告較為有
    利。
六、被告於犯罪時之刑法第41條第1項前段規定：「犯最重本刑
    為5年以下有期徒刑以下之刑之罪，而受6個月以下有期徒刑
    或拘役之宣告，因身體、教育、職業、家庭之關係或其他正
    當事由，執行顯有困難者，得以1元以上3元以下折算一日，
    易科罰金。」又受刑人行為時之易科罰金折算標準，修正前
    罰金罰鍰提高標準條例第2條前段（現已刪除）規定，就其
    原定數額提高為100倍折算1日，則本件受刑人行為時之易科
    罰金折算標準，應以銀元300元折算1日，經折算為新臺幣後
    ，應以新臺幣900元折算為1日。惟95年7月1日修正公布施行
    之刑法第41條第1項前段則規定：「犯最重本刑為五年以下
    有期徒刑以下之刑之罪，而受六個月以下有期徒刑或拘役之
    宣告者，得以新臺幣一千元、二千元或三千元折算一日，易
    科罰金。」比較修正前後之易科罰金折算標準，以95年7月1
    日修正公布施行前之規定，較有利於受刑人，則應依刑法第
    2條第1項前段，適用修正前刑法第41條第1項前段規定，定
    其折算標準。
七、原審予以論罪科刑，固非無見，惟查：詐欺集團所為已達施
    詐之著手程度，雖未得財，仍成立詐欺未遂罪，被告依其從
    屬關係，應成立幫助詐欺未遂罪，原審遽論無罪，尚有未洽
    。公訴人上訴意旨，指摘原判決不當，為有理由，應由本院
    將原判決撤銷改判，爰審酌被告出售其本人所有之金融機構
    帳戶之存摺、提款卡及密碼等供詐欺犯取得所騙財物之工具
    ，助長犯罪集團惡行，危害交易秩序與社會治安，增加被害
    人尋求救濟之困難等情，量處如主文所示之刑，並諭知易科
    罰金之折算標準，以資懲儆。
據上論結，應依刑事訴訟法第369條第1項前段、第364條、第299
條第1項前段、刑法第339條第2項、第2條、第30條、修正前刑法
第41條第1項、刑法施行法第1條之1第1項、第2項、刪除罰金罰
鍰提高標條例第2條，判決如主文。
本案經檢察官趙中岳到庭執行職務。
中　　華　　民　　國　　96　　年　　7 　　月　　10　　日
                  刑事第五庭    審判長法　官  楊明章
                                      法　官  顏基典
                                      法　官  楊子莊
以上正本證明與原本無異。
不得上訴。
　　　　　　　　　　　　　　　　　　　書記官  王全龍
中　　華　　民　　國　　96　　年　　7 　　月　　10　　日
附錄所犯法條：
刑法第339條
意圖為自己或第三人不法之所有，以詐術使人將本人或第三人之
物交付者，處5年以下有期徒刑、拘役或科或併科1千元以下罰金
。
以前項方法得財產上不法之利益或使第三人得之者，亦同。
前二項之未遂犯罰之。
